臺灣高等法院刑事判決
111年度上訴字第43號
上  訴  人  臺灣臺北地方檢察署檢察官
上  訴  人  
即  被  告  張景棋



被      告  王佑庭



上列上訴人因被告傷害案件，不服臺灣臺北地方法院110年度審
訴字第1054號，中華民國110年11月10日第一審判決（起訴案號
：臺灣臺北地方檢察署110年度偵字第164、11075、12836號），
提起上訴，本院判決如下：
    主  文
原判決撤銷。
丙○○共同犯傷害罪，處有期徒刑捌月。
甲○○共同犯傷害罪，處有期徒刑柒月。未扣案之犯罪所得新臺幣
貳萬捌仟元沒收，於全部或一部不能沒收或不宜執行沒收時，追
徵其價額。　　
    事  實
一、丙○○於民國109年9月間，在某聚會場合，聽聞真實姓名不詳
    綽號「天哥」之成年男子表示：執業律師乙○○執行業務時引
    起他人不滿，欲買兇教訓她等語，丙○○自薦表示有意願承接
    後，丙○○乃聯繫甲○○，並詢問有無意願參與，若完成可獲得
    新臺幣（下同）3萬元之報酬，甲○○應允後，甲○○再找當時
    同住之黎吉輝（另經原審法院以110年度審簡字第1743號判
    處罪刑，其不服上訴，由原審法院另案審理中）參與。丙○○
    遂於同年11月4日14時許，駕駛車牌號碼000-0000號租賃小
    客車帶同不知情之丁○○（另案經臺灣臺北地方法院檢察署11
    0年度偵字第15340號不起訴處分確定）至甲○○位於新北市○○
    區○○路0段00號之住處，搭載甲○○及黎吉輝。丙○○、甲○○及
    黎吉輝即共同基於傷害他人身體之犯意，先至臺北市○○區○○○路0段00巷巷口（即乙○○執業之事務所附近）勘查地形，並
    分配丙○○負責拍照、黎吉輝擔任把風、甲○○負責下手等分工
    ，丙○○並先將一半報酬1萬5千元交予甲○○。丙○○、甲○○及黎
    吉輝三人即在該處埋伏等候，至當日18時35分許，乙○○下班
    離開事務所，走出前揭巷口時，黎吉輝見狀通知甲○○，甲○○
    立即從後追上並迴轉迎面撞上乙○○，再出拳打向乙○○臉部，
    將乙○○推倒在地，續向乙○○出拳，致乙○○受有頭部及下背部
    鈍挫傷、右手肘擦挫傷、左眼結膜下出血等傷害，丙○○持手
    機拍照後立即駕車逃逸，甲○○旋即與黎吉輝招攔路旁計程車
    到公館捷運站，再搭乘捷運返回前開住處。丙○○隨後至甲○○
    上址住處外會合，交付另一半報酬1萬5千元予甲○○，甲○○則
    將取得之款項中拿2千元給黎吉輝。嗣乙○○報警處理，循線
    始悉上情。
二、案經乙○○訴由臺北市政府警察局中正第二分局報請臺灣臺北
    地方檢察署檢察官指揮偵辦。
    理  由
一、證據能力：
　　本院以下所引用供述及非供述證據部分，並無證據證明係公
    務員違背法定程序所取得，是依刑事訴訟法第158條之4反面
    解釋，即具證據能力。
二、認定事實所憑之證據及理由：
  ㈠就被告丙○○因聽聞「天哥」之成年男子欲花錢買兇教訓告訴
    人乙○○，其遂與被告甲○○、黎吉輝就傷害罪事前共謀
　　，被告丙○○、甲○○及黎吉輝三人於上開時、地等候，告訴人
    乙○○下班走至巷口時，被告黎吉輝見狀通知被告甲○○，被告
    甲○○為傷害之行為，致告訴人乙○○受有前揭傷勢，被告丙○○
    持手機拍照後立即駕車逃逸等情，業據被告丙○○、甲○○、黎
    吉輝於警詢、偵查及原審中供述明確（見110年度偵字第164
    號卷第79至87、108、113、124至128、138至143、305至306
    頁、110年度偵字第11075號卷第26至31、88至90頁、原審訴
    字卷第156、226、298頁），並經證人即告訴人乙○○於警詢
    及偵查中指訴歷歷（見109年度他字第13806號卷第49至51、
    99至101頁），復有台北市政府警察局中正第二分局偵查報
    告及現場勘查照片、監視器畫面截圖、國立臺灣大學醫學院
    附設醫院診斷證明書、被告甲○○與黎吉輝所搭乘計程車內行
    車記錄器譯文、被告黎吉輝之通聯紀錄手繪現場圖、手機勘
    驗畫面及通聯調閱查詢單等資料在卷可稽（見109年度他字
    第13806號卷第9至13、45至48、71頁、110年度偵字第164號
    卷第93至94、99至103、117、131至132、279至284頁、110
    年度偵字第11075號卷第33至39頁），此部分事實，應堪認
    定。
　㈡雖被告甲○○於警詢、偵查中供述：我動手打乙○○時，黎吉輝
    在旁邊擔任把風警戒，至於丙○○與其女性友人則在一旁拿手
    機拍照攝影，又丙○○的女性友人在旁邊錄影照相，事後可以
    向幕後教唆丙○○的人申請活動經費，在一旁拍照動作當時我
    有看到，另丙○○在車上，丙○○女友在騎樓裡拿手機拍照等詞
    （見110年度偵字第164號卷第125至127、139、140、305至3
    06頁）；被告黎吉輝於警詢、偵查中供述：甲○○的朋友找他
    去打人，在動手時，甲○○的2個朋友也在旁邊，是情侶檔1男
    1女，我不認識，又被害人被毆打時，是那女生去拍照之情
    （見110年度偵字第164號卷第81、109頁）；惟被告丙○○於
    警詢、偵查中供述：是我下車拍照，並非我的女朋友，丁○○
    根本不知情之情（見110年度偵字第164號卷第302頁、110年
    度偵字第11075號卷第29頁），互核被告甲○○、黎吉輝及丙○○之供詞，顯有不一致之情。又縱使被告甲○○、黎吉輝均供
    述丁○○亦有參與之相關證詞，其等所述均尚須補強證據。至
    卷內雖有一名長髮女子在騎樓之照片，此有照片1紙在卷可
    參（見110年度偵字第164號卷第89頁）。惟同行之丁○○否認
    監視錄影畫面中在騎樓下之女子係其本人，經臺灣臺北地方
    檢察署檢察官勘驗案發地點監視器光碟認定該長髮女子之身
    形、髮型均與丁○○有所差異，況丁○○是否去有持手機拍攝等
    節，並無補強證據，從而對丁○○部分為不起訴處分確定，亦
    有臺灣臺北地方檢察署110年度偵字第15340號不起訴處分1
    件在卷可佐，是無其他積極證據，足以證明同行之丁○○知情
    且有參與之事實，附此敘明。
  ㈢綜上所述，本件事實已臻明確，被告等人犯行堪予認定，應
    依法論科。
三、論罪科刑：
　㈠核被告丙○○、甲○○所為，均係犯刑法第277條第1項之傷害罪
    。其等與黎吉輝、綽號「天哥」之成年人間，就上開傷害之
    犯行，有犯意聯絡及行為分擔，均應論以共同正犯。
　㈡累犯部分：
　⒈被告丙○○前因施用毒品案件，經臺灣新北地方法院以108年度
    簡字第1532號判決判處有期徒刑6月確定，於108年6月27日
    易科罰金執行完畢，有本院被告前案紀錄表在卷可參，其於
    有期徒刑執行完畢後5年以內故意再犯本案有期徒刑以上之
    罪，固為累犯，惟前開構成累犯之案件，其犯罪類型及侵害
    法益種類均與本案有別，罪質互異，參酌司法院大法官釋字
    第775號解釋意旨，不依刑法第47條第1項規定加重其刑。
　⒉被告甲○○前因施用毒品案件，分別經臺灣臺北地方法院以106
    年度簡字第2240號、106年度審簡字第1834號、107年度審簡
    字第390號判決分別判處有期徒刑6月、5月（共2罪）、6月
    確定。上開各案之罪刑，經臺灣臺北地方法院以107年度聲
    字第1821號裁定應執行有期徒刑1年4月確定，於108年7月22
    日易科罰金執行完畢，有本院被告前案紀錄表在卷可參，其
    於有期徒刑執行完畢後5年以內故意再犯本案有期徒刑以上
    之罪，固為累犯，惟前開構成累犯之案件，其犯罪類型及侵
    害法益種類均與本案有別，罪質互異，參酌司法院大法官釋
    字第775號解釋意旨，不依刑法第47條第1項規定加重其刑。
　⒊至檢察官上訴意旨認其等具有特別惡性且對於刑罰反應力薄
    弱，縱依累犯加重最低本刑，尚不致造成刑罰過苛之情形。
    惟被告2人上開前案所犯與本次犯行罪質、型態均不同，且
    執行完畢後之隔年再犯本案之罪，自難僅以渠等有為本件犯
    行而認其等刑罰反應力薄弱之情。是公訴人就此所指，容有
    誤會。
 四、撤銷原判決之理由及科刑：
　㈠原審對被告2人論罪科刑，固非無見。惟丁○○並非本件之共同
    正犯，原審認其為共同正犯，難認允當。本件檢察官上訴指
    原審未論以累犯並加重其刑，被告丙○○指原審量刑過重，雖
    均無理由（詳如以下量刑理由之說明），然原判決既有上述
    可議之處，即屬無可維持，應由本院將原判決撤銷改判。
  ㈡爰審酌被告2人與告訴人乙○○素不相識，僅因貪圖報酬即受託
    為上開犯行，致告訴人受有前開傷害，對於告訴人之心理造
    成嚴重之恐懼及不安，並衡酌其等犯罪之動機、目的、手段
    、素行、終知坦承犯行之犯後態度、告訴人所受傷勢，且考
    量被告丙○○國中畢業之智識程度、經濟狀況小康、有父母及
    兩個兒子要扶養（見110年度偵字第11075號卷第23頁、原審
    卷第227頁）；被告甲○○國中畢業之智識程度、經濟狀況免
    持、有未成年子女要扶養（見110年度偵字第164號卷第7頁
    、原審卷第227頁）等一切情狀，分別量處如主文第2、3項
    所示之刑。又檢察官以原審未依累犯加重其刑為由及被告丙○○以原審量刑過重為由上訴，本院認檢察官之上訴為無理由
    ，已如前述。至被告丙○○部分，原審量處有期徒刑8月，難
    認有過重情事，被告丙○○上訴請求再予輕判，亦無理由。本
    案被告丙○○等人之犯行並非一般之糾紛傷害行為，而屬買兇
    教訓之行為，而其教訓之對象又為執業律師，情節非輕，且
    考量告訴人所受之傷勢，及被告丙○○聽聞「天哥」欲買兇教
    訓執業律師乙○○，竟接受委託，其居主導地位去聯繫被告甲○○、黎吉輝，而為本件暴力犯行，本院審酌若非被告丙○○邀
    同被告甲○○，被告甲○○不會對於素不相識之人下手，是被告
    丙○○涉案情節較重，故本院雖撤銷原審判決自行改判，惟斟
    酌以上各情，仍認原審就被告丙○○、甲○○分別判處有期徒刑
    8月、7月，尚稱妥適，並無過重、過輕情事，本院仍量處與
    原審相同刑度，檢察官、被告丙○○猶執前詞上訴指摘原審量
    刑不當，均無理由，併此敘明。
　㈢沒收部分：　
    共同正犯之犯罪所得，沒收或追徵，應就各人所分得之數額
    分別為之。被告甲○○獲得之報酬新臺幣2萬8千元，為其犯罪
    所得，應依刑法第38條之1第1項前段、第3項之規定沒收，
    並於全部或一部不能沒收或不宜執行沒收時，追徵其價額。
五、本件被告丙○○經合法傳喚，無正當理由而未到庭，爰不待其
    陳述而為一造辯論判決。  
據上論斷，應依刑事訴訟法第369條第1 項前段、第364條、第37
1條、第299條第1項前段，判決如主文（依裁判簡化原則，僅記
載程序法條）。　　
本案經檢察官鄭少珏提起公訴，檢察官謝雨青提起上訴，檢察官
劉斐玲到庭執行職務。
中　　華　　民　　國　　111 　年　　3 　　月　　3 　　日
　　　　　　      刑事第七庭  審判長法　官  孫惠琳
　　　　　　　　　　　　　　　　　  法　官  王惟琪
　　　　　　　　　　　　　　　　　  法　官  連雅婷
以上正本證明與原本無異。
如不服本判決，應於收受送達後20日內向本院提出上訴書狀，其
未敘述上訴之理由者並得於提起上訴後20日內向本院補提理由書
（均須按他造當事人之人數附繕本）「切勿逕送上級法院」。
                                    書記官  潘文賢
中　　華　　民　　國　　111 　年　　3 　　月　　3 　　日
附錄：本案論罪科刑法條全文
中華民國刑法第277條
傷害人之身體或健康者，處5年以下有期徒刑、拘役或50萬元以
下罰金。
犯前項之罪，因而致人於死者，處無期徒刑或7年以上有期徒刑
；致重傷者，處3年以上10年以下有期徒刑。